臺灣橋頭地方法院刑事判決　
111年度審金訴字第111號
公  訴  人  臺灣橋頭地方檢察署檢察官
被      告  李蔡銘豈


                    籍設嘉義縣○○鄉○○路00號之0（嘉義○○○○○○○○）
                    （另案於法務部○○○○○○○○○執行中）
上列被告因詐欺等案件，經檢察官提起公訴（110年度偵字第161
40號），本院合議庭裁定由受命法官獨任進行簡式審判程序，判
決如下：
    主  文
李蔡銘豈三人以上共同冒用公務員名義犯詐欺取財罪，處有期徒
刑壹年柒月。未扣案之偽造「台北地檢署監管科收據」壹紙上偽
造之「臺灣臺北地方法院檢察署印」、「檢察官黃立維」公印文
各壹枚，均沒收之。
    犯罪事實
一、李蔡銘於民國110年8月底某日，透過網路而與真實姓名、年
    籍不詳，通訊軟體Telegram暱稱「魚」之成年人聯繫，依其
    智識及生活經驗，應可預見依指示提領款項、將金錢放在無
    監視錄影器之巷弄、草叢等處所，可能與他人共同遂行詐欺
    取財犯罪，及得以掩飾、隱匿特定犯罪所得去向，然其為求
    賺取一日新臺幣（下同）3千元至5千元之高額報酬，仍加入
    「魚」等成年人所組成之三人以上詐欺集團（所涉組織犯罪
    條例部分，未經檢察官於本案提起公訴，詳後述），並基於
    三人以上冒用公務員名義詐欺取財、行使偽造公文書、掩飾
    或隱匿詐欺犯罪所得去向而洗錢之不確定故意，與所屬之詐
    欺集團成員，共同意圖為自己不法所有，基於三人以上冒用
    公務員名義詐欺取財、行使偽造公文書、掩飾或隱匿詐欺犯
    罪所得去向而洗錢之犯意聯絡，而為下列行為：
　㈠由該詐欺集團不詳成員於110年9月1日至同年9月9日間，先後
    撥打電話給王朱貴琴，分別佯裝為國泰銀行理賠專員、臺北
    市警察局警官、臺北地檢署檢察官，訛稱王朱貴琴之證件遭
    盜用，涉及刑事案件，需繳交名下帳戶內之金錢供監管云云
    ，以此方式施用詐術，致王朱貴琴陷於錯誤，而將其所申辦
    之臺灣銀行帳號：000000000000號帳戶（下稱臺銀帳戶）及
    燕巢區農會帳號：0000000000000號帳戶（下稱燕巢農會帳
    戶）之密碼告知該詐欺集團不詳成員，並依指示提領現金96
    萬元；李蔡銘豈則依該詐欺集團成員之指示，先前往超商列
    印該詐欺集團不詳成員預先於不詳時間、地點所偽造，印有
    偽造之「臺灣臺北地方法院檢察署印」、「檢察官黃立維」
    公印文各1枚之「台北地檢署監管科收據」偽造公文書1紙，
    再於同年9月9日中午12時許，前往高雄市中民路100巷口，
    將上開偽造公文書1紙交付予王朱貴琴而行使之，以取信於
    王朱貴琴，並向王朱貴琴收取現金96萬元及上開2帳戶之提
    款卡，足以生損害於王朱貴琴及司法文書之公信力。李蔡銘
    豈再將所收取之現金、提款卡2張，依指示放在王朱貴琴住
    處附近草叢藏匿，以此方式製造金流之斷點，致無從追查前
    揭犯罪所得之去向，而掩飾或隱匿該犯罪所得。
　㈡李蔡銘豈復依指示前往不詳地點，拿取該詐欺集團不詳成員
    所放置之王朱貴琴上開2帳戶之提款卡，再於如附表所示之
    時間、地點，接續持卡提領如附表所示之金額共計46萬元後
    ，依指示將所提領款項及提款卡一併放置在如附表所示之地
    點，以此方式製造金流之斷點，致無從追查前揭犯罪所得之
    去向，而掩飾或隱匿該犯罪所得。
二、案經王朱貴琴訴由高雄市政府警察局岡山分局報告臺灣橋頭
    地方檢察署檢察官偵查起訴。
    理  由
一、上揭犯罪事實，業據被告於偵查、本院準備程序及審理時均
    坦承不諱（見偵卷第25至27頁，本院卷第62、162、175頁）
    ，核與告訴人王朱貴琴於警詢及偵訊時之證述相符（見警卷
    第11至18頁，偵卷第28頁），並有臺銀帳戶存摺存款歷史交
    易明細查詢、客戶當日交易明細查詢、存摺封面及交易明細
    、燕巢農會帳戶存款對帳單、存摺封面及交易明細、內政部
    警政署反詐騙諮詢專線紀錄表、受理各類案件紀錄表、受理
    案件證明單、偽造之「台北地檢署監管科收據」各1份、自
    動櫃員機監視錄影畫面翻拍照片4張、監視錄影畫面翻拍照
    片6張在卷可稽（見警卷第19至45、75頁），足認被告之任
    意性自白與事實相符，其上開犯行堪以認定。
二、論罪：
　㈠本案偽造之「台北地檢署監管科收據」1紙（見警卷第75頁）
    ，為冒用公署名義所製作之文書，且有公署名義印文，縱該
    檢察機關內部並無上開文書上所載之科室，惟該文書內容均
    與犯罪偵查事項相關，客觀上足使人誤信為公務員職務上所
    製作之真正文書，即屬刑法上之公文書。
　㈡按刑法所謂「公印」，指公署或公務員職務上所使用之印信
    ，又所謂公印或公印文，專指表示公署或公務員資格而言，
    即俗稱大印與小官印及其印文；又公印之形式凡符合印信條
    例規定之要件而製頒，無論印、關防、職章、圖記，如足以
    表示其為公務主體之同一性者，均屬之（最高法院69年台上
    字第693號、89年度台上字第3155號判決意旨參照）。經查
    ，上開偽造之公文書上「臺灣臺北地方法院檢察署印」、「
    檢察官黃立維」印文各1枚，均是用以表明公署或公務員資
    格之印文，雖上開印文現實上與我國公務機關之全銜未盡相
    符，但其字體排列採用由上而下、由右而左、方正加框之格
    式，若非熟知司法公務機關文書樣式，客觀上仍足使社會上
    一般人誤認為公家機關之印信，且與機關大印之樣式相仿，
    應認均屬偽造之公印文。
　㈢核被告所為，係犯刑法第216條、第211條之行使偽造公文書
    罪、同法第339條之4第1項第1款、第2款之三人以上共同冒
    用公務員名義犯詐欺取財罪，及洗錢防制法第14條第1項、
    第2條第2款之之一般洗錢罪。被告所屬詐欺集團成員在上開
    偽造之公文書上，偽造公印文之行為，為偽造公文書之階段
    行為，不另論罪；偽造公文書後持以行使，其偽造之低度行
    為，亦為行使之高度行為所吸收，不另論罪。
　㈣被告與其所屬之詐欺集團成員，就本案犯行，彼此間具犯意
    聯絡及行為分擔，均為共同正犯。
　㈤被告及其所屬詐欺集團成員先後數次詐欺告訴人之行為，均
    是本於單一犯意，於密切接近之時間，侵害同一告訴人之財
    產法益，各行為之獨立性極為薄弱，應論以接續犯，屬包括
    一罪。
  ㈥被告及其所屬詐欺集團成員共同行使偽造公文書、三人以上
    共同冒用公務員名義詐欺取財及洗錢之犯行，均是為達同一
    詐欺目的所為，具有行為局部同一之情形，應可評價為刑法
    上一行為，是被告以一行為同時犯上開3罪名，為想像競合
    犯，應依刑法第55條規定，從一重之三人以上共同冒用公務
    員名義詐欺取財罪處斷。
　㈦被告參與前揭詐欺集團組織，而於110年9月3日所犯之參與犯
    罪組織、加重詐欺取財、洗錢犯行，業經臺灣臺中地方檢察
    署檢察官以110年偵字第35927、9648號提起公訴及追加起訴
    ，於110年12月28日繫屬於臺灣臺中地方法院，經該院於111
    年7月25日以110年度金訴字第1266號、111年度金訴字第223
    號判決，就其首次加重詐欺取財犯行論以組織犯罪防制條例
    第3條第1項後段之參與犯罪組織罪，業據被告於本院準備程
    序時陳述明確（見本院卷第161頁），且有上開判決、臺灣
    高等法院被告前案紀錄表各1份附卷可憑（見本院卷第17至1
    9、103至117頁）。至於本案則是於111年4月6日始繫屬本院
    ，有臺灣橋頭地方檢察署111年4月6日橋檢信致110偵1640字
    第1119012988號函1份及其上之本院收文戳章在卷可稽（見
    本院卷第5頁），是本案顯非被告參與詐欺集團後，多次加
    重詐欺案件中最先繫屬之法院，為避免重複評價，當無將被
    告再另論一參與犯罪組織罪，而與本案所犯加重詐欺罪從一
    重論處之餘地，併此敘明
  ㈧按洗錢防制法第16條第2項規定：「犯前2條之罪，在偵查或
    審判中自白者，減輕其刑。」，而被告就上開洗錢犯行，已
    於本院審理中坦承不諱，業如前述，是就其所犯洗錢罪部分
    ，原應減輕其刑，然經前述論罪後，就被告上開犯行係從一
    重論以三人以上共同冒用公務員名義詐欺取財罪，並未論以
    洗錢罪，自無上開減輕其刑規定之適用，惟就其此部分想像
    競合輕罪得減刑部分，仍得作為本件量刑審酌事由，附此敘
    明。　
三、本院審酌被告正值青年，竟不思以正途獲取財物，為圖不法
    利益而加入詐欺集團，利用一般民眾欠缺法律專業知識，對
    於司法機關組織分工與案件進行流程未盡熟悉之心理，由詐
    欺集團成員假冒檢警名義詐欺告訴人，由被告擔任取款車手
    ，破壞一般民眾對於公務員職務執行之信賴，並致告訴人受
    有合計142萬元之損失；犯後雖坦承犯行，並於本院準備程
    序時表達調解意願（見本院卷第62頁），然並未於調解期日
    遵期到場，有本院刑事報到單1份附卷可考（見本院卷第75
    頁）；兼衡其自述國中畢業之教育程度，入監前以寵物美容
    為業，月收入約2萬4千至3萬元，未婚，無子女，目前懷孕
    ，入監前與外婆同住等一切情狀，量處如主文所示之刑。
四、沒收：
　㈠未扣案之「台北地檢署監管科收據」1紙，已行使而交付告訴
    人收受，非屬被告或其共犯所有，爰不予宣告沒收之；惟上
    開偽造之公文書上，偽造之「臺灣臺北地方法院檢察署印」
    、「檢察官黃立維」公印文各1枚，既屬偽造之印文，依刑
    法第219條之規定，不問屬於犯人與否，應宣告沒收之。
　㈡被告於本院準備程序時供稱其參與本案犯罪集團，曾取得5千
    元之報酬，然上開金額業經臺灣臺南地方法院111年度金訴
    字第31號判決（下稱另案判決）宣告沒收（見本院卷第162
    頁）等語；審酌另案判決所認定被告之犯罪時間，與本案同
    為110年9月9日，有該判決1份附卷可參（見本院卷第83至10
    1頁），堪信被告所述屬實，倘再於本案宣告沒收上開犯罪
    所得5千元，容有過苛之餘，爰不再重複宣告沒收。
據上論斷，應依刑事訴訟法第273條之1第1項、第299條第1項前
段，判決如主文。
本案經檢察官黃碧玉提起公訴，檢察官鍾葦怡、靳隆坤到庭執行
職務。
中　　華　　民　　國　　111 　年　　12　　月　　15　　日
                  刑事第五庭    法　官  黃逸寧
以上正本證明與原本無異。
如不服本判決應於收受送達後20日內向本院提出上訴書狀，並應
敘述具體理由；如未敘述上訴理由者，應於上訴期間屆滿後20日
內向本院補提理由書（均須按他造當事人之人數附繕本）「切勿
逕送上級法院」。
中　　華　　民　　國　　111 　年　　12　　月　　15　　日
 　　　　　　　　　　　　    　 書記官  鄭珓銘
附錄法條：
中華民國刑法第211條
偽造、變造公文書，足以生損害於公眾或他人者，處1年以上7年
以下有期徒刑。
中華民國刑法第216條
行使第210條至第215條之文書者，依偽造、變造文書或登載不實
事項或使登載不實事項之規定處斷。
中華民國刑法第339條之2
意圖為自己或第三人不法之所有，以不正方法由自動付款設備取
得他人之物者，處3年以下有期徒刑、拘役或30萬元以下罰金。
以前項方法得財產上不法之利益或使第三人得之者，亦同。
前二項之未遂犯罰之。
中華民國刑法第339條之4
犯第339條詐欺罪而有下列情形之一者，處1年以上7年以下有期
徒刑，得併科一百萬元以下罰金：
一、冒用政府機關或公務員名義犯之。
二、三人以上共同犯之。
三、以廣播電視、電子通訊、網際網路或其他媒體等傳播工具，
    對公眾散布而犯之。
前項之未遂犯罰之。
洗錢防制法第14條
有第二條各款所列洗錢行為者，處7年以下有期徒刑，併科新臺
幣5百萬元以下罰金。前項之未遂犯罰之。
前二項情形，不得科以超過其特定犯罪所定最重本刑之刑。
附表：
編號 提領時間、地點、帳戶及金額    交付款項及提款卡地點  提領地點 提領時間 提領帳戶 提領金額（新臺幣）  1 「臺灣銀行仁德分行」內自動櫃員機 110年9月9日下午4時43分許 臺銀帳戶 10萬元 放置於停放在「臺灣銀行仁德分行」對面車牌號碼不詳之貨車輪胎上   110年9月9日下午4時44分許  5萬元    110年9月9日下午4時49分許 燕巢農會帳戶 2萬元    110年9月9日下午4時51分許  2萬元    110年9月9日下午4時53分許  2萬元    110年9月9日下午4時54分許  2萬元  2 「臺灣銀行南崁分行」內自動櫃員機 110年9月10日凌晨5時29分許 燕巢農會帳戶 2萬元 放置於停放在「臺灣銀行南崁分行」附近車牌號碼不詳之機車上   110年9月10日凌晨5時30分許  2萬元    110年9月10日凌晨5時31分許  2萬元    110年9月10日凌晨5時32分許  2萬元    110年9月10日凌晨5時48分許 臺銀帳戶 10萬元    110年9月10日凌晨5時49分許  5萬元